【裁判字號】    95,訴,926
【裁判日期】    950721
【裁判案由】    殺人未遂
【裁判全文】
臺灣桃園地方法院刑事判決               95年度訴字第926號
公  訴  人  臺灣桃園地方法院檢察署檢察官
被      告  甲○○
                    （另案於臺灣臺北監獄執行中）
指定辯護人  本院公設辯護人丙○○
上列被告因殺人未遂案件，經檢察官提起公訴（95年度偵字第
5997號），本院判決如下：
    主  文
甲○○殺人未遂，處有期徒刑捌年。
    事  實
一、甲○○於民國94年9 月14日凌晨，在桃園縣楊梅鎮○○街84
    號「台南小吃店」飲酒時，聽聞鄰桌之陳玉環為勸阻同桌長
    者飲酒而發出喧鬧聲，乃趨前要求陳玉環等人停止喧鬧，回
    座後不久復趨前要求陳玉環幫其點歌，陳玉環因非店內服務
    人員，乃拒絕幫甲○○點歌，與陳玉環一同飲酒之乙○○亦
    向甲○○表示陳玉環並非坐檯小姐，而斯時與陳玉環同桌之
    長者並因此與甲○○發生爭執，乙○○遂出面勸阻二人，詎
    甲○○竟為此心生不滿，於同日凌晨0 時30分許要求乙○○
    至店外，待乙○○隨同其走出小吃店後，甲○○即基於殺人
    之犯意，持其自小吃店內預先拿取而非屬槍砲彈藥刀械管制
    條例列管之水果刀1 把，正手持刀衝向乙○○，並朝乙○○
    之左腹部刺入1 刀，乙○○遭受攻擊後旋即後退，詎甲○○
    仍不罷手，復以反手持刀之方式高舉該把水果刀由上往下朝
    乙○○之頭部刺下，乙○○乃舉起左手抵擋，水果刀遂刺中
    乙○○之左前臂內側，甲○○至此仍未停手，旋再次高舉水
    果刀由上往下刺向乙○○之頭部，因乙○○迅速閃躲，水果
    刀始未刺中乙○○之頭部要害，惟乙○○之右頸肩部位仍遭
    刺中。嗣因乙○○逃入小吃店內，甲○○見狀即迅速逃離現
    場，乙○○始未續遭毒手，惟仍受有左腹刺傷併小腸破裂、
    右頸部刺傷深及肩舺骨、血管破裂大量出血及左上臂傷及肌
    腱之開放性傷口之傷害，經及時送醫急救而幸免一死，甲○
    ○殺人之舉並未得逞。
二、案經乙○○訴由桃園縣警察局楊梅分局報請臺灣桃園地方法
    院檢察署檢察官偵查起訴。
    理  由
一、按當事人、代理人或辯護人於法院調查證據時，知有第159
    條第1 項不得為證據之情形，而未於言詞辯論終結前聲明異
    議者，視為同意作為證據，刑事訴訟法第159 條之5 第2 項
    定有明文。查證人陳玉環、楊憓瑀、林寶生於警詢時之陳述
    ，雖屬被告以外之人於審判外之言詞陳述，惟被告甲○○及
    其辯護人於本院調查該等證據時，已知有刑事訴訟法第159
    條第1 項不得為證據之情形，但未於言詞辯論終結前聲明異
    議，依首揭規定，視為同意將該等陳述作為證據，且本院審
    酌該等言詞陳述作成時，並無證明力明顯過低或證據係違法
    取得等情況，認證人陳玉環、楊憓瑀、林寶生前開言詞陳述
    得為證據，先此敘明。
二、訊據被告甲○○矢口否認有殺人之犯行，辯稱：當時是乙○
    ○衝出小吃店對其辱罵，其因害怕才拿起一旁之水果刀欲嚇
    阻乙○○，其將拿刀之手向前伸，乙○○就自己衝過來，刀
    子因此刺到乙○○的肚子，後來其握刀的手又與乙○○的手
    互相揮來揮去，才又刺到乙○○的右肩，其並無心傷害乙○
    ○云云。惟查：
  (一)上開事實業據告訴人乙○○於檢察官訊問及本院審理時具結
    證述綦詳，並經證人陳玉環、楊憓瑀、林寶生於警詢及檢察
    官訊問時具結證述明確。再者，告訴人因此受有左腹刺傷併
    小腸破裂、右頸部刺傷深及肩舺骨、血管破裂大量出血及左
    上臂傷及肌腱之開放性傷口之傷害等情，復有天成醫院診斷
    證明書1 紙、傷勢照片及現場照片各4 張在卷可憑。
  (二)按刑法上殺人罪與傷害人致死罪之區別，本視加害人有無殺
    意為斷，被害人所受之傷害程度，固不能據為認定有無殺意
    之唯一標準，但加害人之下手情形如何，於審究犯意方面，
    仍不失為重要參考資料（最高法院20年非字第104 號判例要
    旨參照）。經查，本件告訴人遭被告持刀刺殺而受有上開傷
    害乙節，已如前述，參酌告訴人受傷之部位為左腹部、右頸
    部及左上臂等處，核與告訴人於本院審理時指稱：我出去以
    後看到被告拿著刀子往我這邊衝過來，被告的刀子拿在腰際
    ，衝過來之後，就往我的肚子刺，然後被告第二次對我下手
    的時候，我用我的左手擋到，但是被告又刺了第三刀，我還
    是被刺到，第二刀的時候，被告繼續往我的身上攻擊，被告
    是要往我的頭部攻擊，不過被我擋掉，被告是由上往下要攻
    擊我的頭部，我的反應是用左手擋在我的額頭部分，所以被
    刺到左前臂內側，接下來被告繼續往我頭部刺，就是由上往
    下刺，第二次、第三次都是反手拿刀，第一次是正手拿刀，
    第三次被告往我頭上刺時，我沒有擋掉，因為我有閃，故刺
    到我的右肩舺骨，所以第三刀刺下去的時候，不是直接朝我
    的肩膀刺，而是朝我的頭部刺，但是因為我有閃，所以刺到
    我的右肩等被害情節相符（見本院95年7 月7 日審判筆錄第
    5 、6 、7 、18頁），足見被告確係持刀朝告訴人腹部、頭
    部等部位刺殺。再者，由告訴人小腸破裂、右頸部刺傷深及
    肩舺骨及左上臂深及肌腱之開放性傷口等傷勢觀之，被告揮
    刀刺殺力道之猛，灼然可知。而腹部、頭部均為人體要害部
    位，持長約20公分之水果刀朝人之腹部、頭部猛力刺入，足
    以致人於死，應為一般人所可預知，被告雖辯稱其當時有喝
    酒云云，惟由被告於案發時不僅能察覺鄰桌之喧鬧聲而前去
    抗議，且能趨前要求陳玉環幫其點歌，又能要求告訴人至店
    外再行兇等情形觀之，被告於斯時當非處於認識力、判斷力
    及行為抉擇、控制力不足之狀態。且被告既能於告訴人逃回
    小吃店內時選擇趨吉避凶而逃離現場，更足見被告於斯時確
    有正常之判斷能力無訛。準此，被告於行為當時之意識顯屬
    清淅，其主觀上要可認識持水果刀朝人之頭部、腹部等要害
    部位猛刺將生致人於死之結果，職是，既認識預見於此，竟
    仍執意悍然為之，持水果刀刺殺時，下手力道猶係如此猛烈
    ，且於告訴人腹部遭刺中後，仍繼續持刀朝告訴人之頭部要
    害猛刺，凡上諸情，在在具徵被告行兇時之殺意係極為堅定
    ，是被告確係基於殺害告訴人之故意甚明。
  (三)被告雖以前詞置辯，但查，被告與告訴人間之肢體衝突既發
    生於小吃店外，衡情被告顯無法在店外空曠處取得水果刀，
    是被告辯稱係因告訴人衝出店外對其辱罵，其因害怕才拿起
    一旁之水果刀欲嚇阻告訴人云云，自難遽予採信，是被告所
    持用之水果刀係在小吃店內即已事先取得之事實，堪以認定
    。此外，被告既自承其持刀之手有向前伸出，則一般經驗法
    則及論理法則，告訴人對此具有攻擊性之舉動，理當避之唯
    恐不及，豈有反自行往前衝向水果刀之可能，且被告若僅有
    與告訴人相互揮動雙手之動作，告訴人受傷之部位應僅在手
    部，而不致於傷及頸部，況告訴人所受之傷又各深及小腸、
    肩舺骨及肌腱，顯係遭故意猛力刺入所致，絕非如被告所稱
    因揮動雙手之過失行為所能造成，稽上各情，足徵被告實係
    故意欲置告訴人於死，而非過失傷及告訴人甚明。
  (四)綜上查證，被告前開所辯顯係事後卸責之飾詞，不足採信。
    本件事證已經明確，被告犯行堪以認定，應依法論科。
三、核被告所為，係犯刑法第271 條第2 項、第1 項之殺人未遂
    罪。被告雖著手於殺人行為之實施，惟未生死亡之結果，應
    屬未遂犯，而未遂犯得按正犯之刑減輕之規定，原定於刑法
    第26條前段，該規定雖已於95年7 月1 日修正公布施行之新
    刑法中移列至第25條第2 項，但經比較新舊法之結果，修正
    後刑法並非有利於被告，依修正後刑法第2 條1 項前段之規
    定，自仍應適用行為時即修正前刑法第26條前段之規定減輕
    其刑。爰審酌被告與告訴人素不相識，更無夙怨仇隙，竟僅
    因細故即萌生殺人之犯意，兼衡告訴人所受傷害之程度頗重
    ，及被告犯後否認犯行，態度欠佳，且未賠償告訴人之損失
    等一切情狀，量處如主文所示之刑。至被告行兇所用之水果
    刀並未扣案，且無證據足資證明該把水果刀為被告所有，又
    非違禁物，自無從加以沒收，附此敘明。
據上論斷，應依刑事訴訟法第299 條第1 項前段，刑法第2 條第
1 項前段、第271 條第1 項、第2 項，修正前刑法第26條前段，
判決如主文。
本案經檢察官崔秉君到庭執行職務。
中    華    民    國    95    年    7     月    21    日
              刑事第十一庭  審判長法  官  蔡榮澤
                                  法  官  何俏美
                                  法  官  魏于傑
上正本證明與原本無異。
如不服本判決，得於收受判決後10日內，向本院提出上訴狀。
                                  書記官  林怡君
中    華    民    國    95    年    7     月    28    日
附錄本件論罪科刑依據之法條：
中華民國刑法第271條
（普通殺人罪）
殺人者，處死刑、無期徒刑或 10 年以上有期徒刑。
前項之未遂犯罰之。


司法院資訊處製作；財團法人民間司法改革基金會備份。
